臺灣宜蘭地方法院刑事判決　　　　　　　 99年度易字第514號
公　訴　人　臺灣宜蘭地方法院檢察署檢察官
被　　　告　王富德
輔　佐　人　王錦榕
選任辯護人　曾培雯律師
上列被告因恐嚇取財案件，經檢察官提起公訴（99年度偵字第35
81號），本院判決如下：
    主  文
王富德以加害名譽之事，恐嚇他人，致生危害於安全，處拘役貳
拾日，如易科罰金，以新台幣壹仟元折算壹日。
    事  實
一、王富德因得知民進黨籍游國良將參與第19屆宜蘭縣宜蘭市市
    民代表選舉，於民國99年6月初起即向游國良表達其亦為民
    進黨員而自願幫忙游國良拉票，於99年6月12日選舉結果公
    布得知游國良當選後，即自99年6月12日起至99年6月14日止
    ，以其所持用門號0000000000、0000000000號行動電話，多
    次撥打予游國良持用門號0000000000號電話，以其於本次選
    舉為游國良多方奔走為由，向游國良索討千元或百元不等之
    車馬費、茶水費、電話費而未獲允諾，遂於99年6月14日晚
    間，以電話向游國良嚇稱：如未支付該等費用，將召開記者
    會指述游國良選後無情無義，以此貶損名譽之方式恐嚇游國
    良，致使游國良心生畏懼，即於同日晚間報警處理，乃查知
    上情。
二、案經游國良訴由宜蘭縣政府警察局宜蘭分局報告台灣宜蘭地
    方法院檢察署檢察官偵查起訴。
    理  由
壹、證據能力部分：
一、按被告以外之人於審判外之言詞或書面陳述，除法律有規定
    者外，不得作為證據，刑事訴訟法第159條第1項定有明文。
    本件關於告訴人游國良於警訊中之指述，係被告以外之人於
    審判外之言詞陳述，為傳聞證據，且被告王富德就上開供述
    之證據能力於本院準備及審理程序中均提出爭執，應認無證
    據能力，不得採為認定被告有罪之證據。又除前述本院認定
    無證據能力，不得作為證據之證據方法外，本案所引用之供
    述及非供述證據，經本院依法踐行調查證據程序，檢察官、
    被告及其指定辯護人均不爭執各該證據之證據能力，且亦查
    無依法應排除其證據能力之情形，依刑事訴訟法第159條之5
    規定，後述所引用證據之證據能力均無疑義。
貳、實體部分：
一、訊據被告王富德固坦承有向告訴人游國良索討車馬費、茶水
    費、電話費等情，惟矢口否認有何恐嚇行為，辯稱：因游國
    良之前有承諾當選後要請伊及支持者吃飯，並且補貼其車馬
    費、茶水費、電話費，但於99年6月12日晚間伊召集其他輔
    選人吃飯並要求游國良到場卻未到，伊生氣才會一直打電話
    給游國良，並沒有說要召開記者會指控游國良云云。
二、惟查，被告上開恐嚇行為，業據告訴人於檢察官偵訊時及本
    院審理時證述明確（偵卷第27-28頁、本院卷第84頁以下）
    ，且觀諸告訴人於本院審理時表示願意原諒被告之行為，對
    於被告行為並無何不滿情緒反應，衡情尚無誣陷被告入罪之
    虞，其證言應堪採信，復經本院當庭勘驗告訴人所提出其與
    被告間聯繫之錄音光碟顯示：被告持續以伊幫忙選舉要求告
    訴人支付1千元，經告訴人詢問被告是否要召開記者會、為
    何要召開記者會，被告答稱是真的，要說民進黨的人船過水
    無痕、民進黨年輕人當選市民代表等語（本院卷第99頁以下
    ），益足佐證告訴人之證述屬實。至被告辯稱伊所說召開記
    者會，是要指控三合一縣市長選舉當選人而非告訴人云云，
    惟本件被告係為告訴人未補貼伊幫忙競選之費用而一再撥打
    電話予告訴人，其未獲告訴人應允後即表示要召開記者會，
    顯係為針對告訴人而來甚明，被告前揭辯解實屬無稽。綜上
    ，被告於告訴人當選第19屆宜蘭縣宜蘭市市民代表後，以其
    於本次選舉為游國良多方奔走為由，向游國良索討千元或百
    元不等之車馬費、茶水費、電話費，確有向告訴人恐嚇稱：
    如不支付該等費用，將召開記者會對外宣稱告訴人無情無義
    ，被告以召開記者會為手段，藉以達到由告訴人給付金錢之
    目的，就告訴人是時甫於當選之際，如立即有其於選後對輔
    選者辛勞不予理睬之不利訊息，日後選民極可能對其產生不
    良觀感，且一般民眾對其人格評價亦恐有折貶，其影響可謂
    頗鉅，則被告告知將召開記者會公布上情，客觀上足使告訴
    人名譽上損害，被告顯有以加害名譽之事，恐嚇告訴人，使
    其心生畏懼，致生危害於安全之犯行。至被告另以其患有情
    感性精神病，並提出其領有之中度殘障手冊、診斷證明書、
    醫療病歷為證（本院卷第133-1頁以下），辯稱其行為時有
    精神障礙，請求本院送請精神鑑定云云，惟由本院勘驗前揭
    錄音光碟內容顯示，被告於本件行為時理解、反應能力皆無
    異常，意識亦屬清晰，顯無精神障礙之情形，核無精神鑑定
    之必要，被告所辯亦無可採。從而，本件事證已臻明確，被
    告犯行可堪認定，應依法論科。
三、核被告所為，係犯刑法第305條之恐嚇危害安全罪。又被告
    係自願幫忙游國良競選宜蘭市市民代表，於游國良當選後，
    乃自認有為游國良拉票而支出電話費、車馬費、茶水費等，
    故向游國良要求千元至百元不等之補貼，就其要求項目及金
    額以觀，尚非無理，且據告訴人於本院審理時供稱其於被告
    要求補貼時並未明確回應，只是一直敷衍被告等情觀察，被
    告主觀上應係誤認告訴人有意貼補伊該等費用，是其主觀上
    尚難認有不法所有之意圖，是雖其以前揭恐嚇手段索討金錢
    ，惟與恐嚇取財罪之構成要件尚屬有間，檢察官起訴認被告
    係犯刑法第346條第1項、第3項之恐嚇取財未遂罪，容有誤
    會，惟因基本社會事實同一，爰變更起訴法條，並論罪科刑
    如前述。爰審酌本案係被告自認輔選有功，未獲告訴人肯定
    及補貼，心有不甘而出此下策，固屬非是，惟尚與時下藉端
    恐嚇，牟取不法利益加害他人行徑犯罪情節有別，其情非無
    可原，告訴人亦已當庭表示願意原諒被告（本院卷第90頁）
    ，並審酌生活狀況、智識程度、犯後否認犯行之態度等一切
    情狀，量處如主文所示之刑，並諭知易科罰金之折算標準。
據上論斷，應依刑事訴訟法第299條第1項前段、第300條，刑法
第305條、第41條第1項前段，刑法施行法第1條之1第1項、第2項
前段，判決如主文。
本案經檢察官陳錦雯到庭執行職務。
中    華    民    國   100    年    4     月    28    日
                  刑事第四庭審判長法  官  林楨森
                                  法  官  鄧晴馨
                                  法  官  陳雪玉
以上正本證明與原本無異。
如不服本判決應於收受送達後十日內向本院提出上訴書狀，並應
敘述具體理由；其未敘述上述理由者，應於上訴期間屆滿後二十
日內向本院補提理由書(均須按他造當事人之人數附繕本)「切勿
逕送上級法院」。
                                  書記官  陳建宇
中    華    民    國   100    年    4     月    28    日
中華民國刑法第305條（恐嚇危害安全罪）
以加害生命、身體、自由、名譽、財產之事，恐嚇他人致生危害
於安全者，處2年以下有期徒刑、拘役或3百元以下罰金。